臺灣臺北地方法院刑事判決　　　　　　100年度交易字第613號
公　訴　人　臺灣臺北地方法院檢察署檢察官
被　　　告　周之葦
選任辯護人　李永裕律師
　　　　　　江俊傑律師
　　　　　　邰怡瑄律師
上列被告因過失傷害案件，經檢察官提起公訴（100年度偵字第1
5626號），本院判決如下：
    主  文
周之葦因過失傷害人，處拘役伍拾日，如易科罰金，以新臺幣壹
仟元折算壹日。
    事  實
一、周之葦於民國一○○年三月二十一日晚間八時五十五分許，
    駕駛車牌號碼六六七五－YB號自用小客車，沿臺北市○○○
    ○道路由西往東方向行駛，行駛至水源快速道路富民路匝道
    後路段中間車道時，本應注意行車速度，依速限標誌或標線
    之規定，及汽車在同向二車道以上之道路，變換車道時，應
    讓直行車先行，並注意安全距離，且依當時天晴，夜間有照
    明，柏油路面乾燥、無缺陷，無障礙物、視距良好，並無不
    能注意之情事，竟疏未注意水源快速道路該路段速限為時速
    六十公里，及變換車道時，應讓直行車先行，並注意安全距
    離，竟以高於時速六十公里速度行駛並貿然變換車道至內側
    車道，適有李建頤駕駛車牌號碼三F －七○五七號自用小客
    車亦行駛至該路段內側車道，周之葦所駕駛上開自用小客車
    之左後側車身遂撞擊李建頤所駕駛上開自用小客車之右前側
    車身，使李建頤所駕駛上開車輛擦撞內側護欄，致李建頤受
    有頸部扭傷、胸部挫傷之傷害。周之葦於肇事後尚未被有偵
    查犯罪職權之公務員發覺前，向前往車禍現場處理之警員廣
    武漢自首肇事，並接受裁判。
二、案經李建頤訴由臺北市政府警察局萬華分局報請臺灣臺北地
    方法院檢察署檢察官偵查起訴。
    理  由
一、本件判決所引用之卷內所有卷證資料（包含人證與文書證據
    、物證等證據）之證據能力，檢察官、被告周之葦及辯護人
    於本院審理時均不爭執，且無證據證明係公務員違背法定程
    序所取得；又卷內之各項文書證據，亦無刑事訴訟法第一百
    五十九條之四第一款、第二款顯有不可信而不得作為證據之
    情形，故本院均認有證據能力。
二、訊據被告固坦承有於一○○年三月二十一日晚間八時五十五
    分許，駕駛其所有上開自用小客車行駛至水源快速道路富民
    路匝道附近，與告訴人李建頤駕駛之上開自用小客車發生擦
    撞等情，惟矢口否認有何過失傷害之犯行，並辯稱：伊變換
    車道時，有注意後方沒有來車，伊有看後照鏡云云；被告之
    辯護人則以：告訴人證述內容與偵查中及與現場圖均有不符
    ，尤其是告訴人於法院證稱在經過富民匝道口之前，被告的
    車輛在其右前方，而告訴人的車輛車頭已經超過被告的車尾
    ，這點更明顯有矛盾，因為告訴人今天也證稱被告是過來富
    民匝道口之後，才由右側車道切到中間車道，如果告訴人所
    述屬實，依告訴人所描述的現場車輛距離位置，豈非被告在
    變換到中間車道時，就已經先撞到告訴人的車子了，而不會
    如告訴人所稱被告變到中間車道之後，還可以再繼續變到最
    左邊內側車道，然後再撞到告訴人。況依物理法則，告訴人
    車速較慢，且開在後面，而被告車速較快，開在前面，豈有
    可能車速快的被告在前面變換車道，卻會撞到在後面車速慢
    的告訴人。再由現場圖兩車最後靜止的位置來看，若依告訴
    人所述，被告先撞告訴人車子，告訴人車子再擦撞護欄，則
    依物理法則，告訴人的車子經過連續二次撞擊，最後應該會
    停靠在撞擊點即護欄處才對，但現場圖所述告訴人在車子擦
    撞後，還繼續往前行十多公尺才停下來，顯然應該是告訴人
    車速太快，自行先擦撞護欄後，才往前追撞被告的車子等語
    置辯。惟查：
  (一)被告於一○○年三月二十一日晚間八時五十五分許，駕駛車
    牌號碼六六七五－YB號自用小客車，沿臺北市○○○○道路
    由西往東方向行駛，行駛至水源快速道路富民路匝道過後路
    段中間車道時，時速超過六十公里，並變換車道至內側車道
    ，適有告訴人駕駛車牌號碼三F －七○五七號自用小客車至
    該路段內側車道，被告所駕駛上開自用小客車之左後側車身
    遂與告訴人所駕駛上開自用小客車之右前側車身發生撞擊，
    告訴人所駕駛上開車輛擦撞內側護欄，且告訴人受有頸部扭
    傷、胸部挫傷之傷害；及水源快速道路上開路段車速時速為
    六十公里等情，業據告訴人即證人李建頤證述明確（見臺灣
    臺北地方法院檢察署一○○年度偵字第一五六二六號卷第三
    九頁至第四○頁、本院卷第五八頁至第六○頁），復有國防
    醫學院三軍總醫院附設民眾診療服務處診斷證明書、道路交
    通事故現場圖、臺北市政府警察局萬華分局交通大隊道路交
    通補充資料表、道路交通事故調查報告表（一）（二）、臺
    北市○○○○○道路交通事故照片黏貼紀錄表等件附卷可按
    （見上開偵卷第一○頁、第一三頁至第一四頁、第一七頁至
    第一八頁、弟二三頁至第三一頁），且為被告所不否認，是
    上開事實，首堪認定。
  (二)被告固以前情置辯，然依證人於本院審理時證稱：一○○年
    三月二十一日晚上八時五十五分許，伊是駕駛車牌號碼三Ｆ
    －七○五七號自用小客車，在水源快速道路往新店方向，過
    了富民匝道口之後，與被告駕駛上揭自用小客車發生碰撞。
    還沒有到富民匝道口之前，水源快速道路是二個車道，是內
    側與外側，伊是在內側車道，過富民匝道口前伊有注意被告
    所駕駛之車輛，被告在伊右前方，伊的車頭有超過被告車子
    的車尾。因為當時前方有兩輛車子，他們是併排行駛，各有
    一台車在伊所行駛車道的前方及被告所行駛車道，被告開的
    車離其前方所駕駛的車輛很近，伊以為被告要超車，富民匝
    道上來後是變成三個車道，就是過了偵卷照片上那個槽化線
    之後，被告的車就轉進來中間車道，伊也轉進最內側的車道
    ，被告駕駛之車輛隨即再變換到最內側的車道。因為被告所
    駕駛車輛變換到中間車道的時候，很短的時間內又變換到左
    側的車道，就是最內的車道，而斯時伊所駕駛車輛是在最內
    側，伊就煞車又往左閃，被告所駕駛之車輛左後方的葉子板
    先撞到伊所駕駛車輛右前方的保險桿，伊就撞到護欄，撞到
    還有繼續滑行，伊有踩煞車，繼續滑行才停下來等語（見本
    院卷第五八頁至第六○頁），及於偵查中證稱：車禍發生時
    ，伊在水源快速道路上，當時開在內側車道，被告開在伊右
    側車道，一直到富民路匝道，變成三線道，就看到被告車子
    從右邊往左切過來，伊就也往左閃，因為被告的車是橫跨二
    個車道切過來，所以他車就撞到伊車等語（見上開偵卷第四
    ○頁），審酌證人對於被告所駕駛之車輛在其右方車道、過
    富民匝道被告車輛往左邊變換至內側車道及被告駕駛之車輛
    後方撞擊證人駕駛之車輛右前方等車禍細節，前後證述並無
    二致，可認證人確實實際經歷其事，始能前後一致之證述，
    是證人上揭證述，尚非子虛，應堪採信（另證人於偵查中證
    稱被告的車係橫跨二車道切過來等語，雖與上開證人於本院
    審理時證稱變成三個車道後，被告的車就轉進來中間車道，
    伊也轉進最內側的車道，被告駕駛之車輛隨即再變換到最內
    側的車道等語稍有差異，然此部分亦據證人於本院審理時證
    稱伊在偵查中之意思被告是連續變化等語，衡情尚屬合理，
    是尚不能因此認有影響證人證詞之憑信性，附此敘明）。足
    見證人確實於上揭時地，在水源快速道路西往東方向過富民
    匝道後，因被告駕駛之上揭自用小客車往左方向變換至最內
    側車道，未注意讓直行之證人所駕駛之車輛先行，致被告所
    駕駛車輛左後方車身撞擊證人所駕駛車輛右前方，而使證人
    所駕駛之車輛撞擊內側護欄等情無訛。
  (三)再參諸卷附道路交通事故現場圖、照片（見上開偵卷第一三
    頁、第二三頁至第三一頁），告訴人所駕駛之車輛確實有撞
    擊護欄再往前行並煞車之痕跡，且據卷附臺北市政府萬華分
    局交通分隊道路交通事故補充資料表所載告訴人之車輛左前
    車輛及輪圈破損、左側車身擦痕、右前車角保桿及葉子板凹
    擦痕等語（見上開偵卷第一四頁），此與告訴人上開證述情
    節相符，足見告訴人所駕駛之上開自用小客車確實係因右前
    方車身遭受撞擊後，左邊車身始先撞擊護欄，經煞車後往前
    滑行一段距離後始停止，衡情，一般人駕駛車輛在快速道路
    ，因快速道路車速時速可高達六十公里，在遭右邊變換車道
    車輛突然撞擊直行車輛前方後，駕駛人第一時間之反應確實
    恐會無法抓緊方向盤，而使車輛往左偏，因而撞擊護欄，此
    時駕駛人亦應會急踩煞車，致車輛往前滑向一定距離後停止
    ，是告訴人證稱係先遭被告駕駛車輛撞擊右前車身等語，未
    悖於常情。
  (四)又被告辯稱係告訴人駕駛之車輛高速由後撞擊被告之車輛云
    云一節，依被告於本院審理時供稱：伊當時車速時速六十幾
    公里，在富民匝道口前前方有車輛等語（見本院卷第六三頁
    ），此與告訴人上開證稱伊與被告所駕駛車輛前方車道有併
    排之車輛行駛等語相符（見本院卷第五八頁），足見在富民
    匝道口前被告所駕駛之上開自用小客車與告訴人所駕駛之上
    開自用小客車前方確有車輛無誤；另告訴人亦證稱伊駕駛的
    車輛車頭超過被告所駕駛之車輛車尾等語（見本院卷第五九
    頁），可認被告駕駛之上開自用小客車與告訴人所駕駛上開
    自用小客車之車速大致相同，因此，而被告嗣後變換車道時
    ，自然會致告訴人所駕駛之上開自用小客車亦往左變換車道
    ；又依卷附臺北市政府萬華分局交通分隊道路交通事故補充
    資料表所載被告駕駛之上開自用小客車係左後車身及葉子板
    凹痕等語（見上開偵卷第一四頁），是苟如被告供稱告訴人
    係從後高速撞擊被告駕駛之上開自用小客車，則被告所駕駛
    之上開自用小客車遭撞擊部位應為車後方，而非上開遭撞擊
    之左後側車身部位，顯見被告駕駛上開自用小客車變換車道
    之際與告訴人所駕駛上開自用小客車右前方車頭有稍微併行
    ，才會產生上開車損；再者，被告自承當時車速為時速六十
    幾公里，而被告所駕駛上開自用小客車與告訴人所駕駛自用
    小客車相距甚近，應可認告訴人當時車速亦為時速六十幾公
    里，因此，在此高速狀態下，告訴人所駕駛上開自用小客車
    遭撞擊時，衡情可能往左撞擊護欄，且會繼續往前滑行始靜
    止，嗣後告訴人所駕駛之上開自用小客車停止地點不可能為
    該撞擊護欄之地點，是被告辯護人辯稱告訴人如遭二次撞擊
    最後會停止在該護欄處一節，與常情相違，不足採信。
  (五)又行車速度，依速限標誌或標線之規定；汽車在同向二車道
    以上之道路，變換車道時，應讓直行車先行，並注意安全距
    離。道路交通安全規則第九十三條第一項前段、第九十八條
    第一項第六款分別定有明文。本件被告駕車行經上開地點，
    當時天晴，夜間有照明，柏油路面乾燥、無缺陷，無障礙物
    、視距良好，並無不能注意之情事，竟疏未注意水源快速道
    路該路段速限為時速六十公里，及變換車道時，應讓直行車
    先行，並注意安全距離，即貿然變換車道至內側車道，致其
    所駕駛之車輛左後側車身遂撞擊告訴人所駕駛上開自用小客
    車之右前側車身，使告訴人所駕駛上開自用小客車擦撞內側
    護欄，致告訴人受有上揭傷害，被告確有過失甚明。又告訴
    人駕駛上開自用小客車，本應遵守行車速度，依速限標誌或
    標線之規定，且依當時情形，亦無不能注意之情事，竟疏於
    注意及此，因而肇事，自屬與有過失。再被告有前開過失，
    雖告訴人與有過失，仍無解於被告之過失責任，且被告之過
    失駕駛行為與告訴人之傷害結果間，顯具有相當因果關係，
    甚為灼然。
  (六)被告之辯護人聲請將本件送交通大學鑑定一節，惟本件事證
    已明，已無調查之必要，附此敘明。
  (七)綜上，被告及辯護人上揭所辯，委不足採。本件事證明確，
    被告犯行，洵堪認定，應予依法論科。
三、核被告所為，係犯刑法第二百八十四條第一項前段之過失傷
    害罪。又被告於車禍發生後隨即向前來處理車禍事宜之警員
    廣武漢自首坦承肇事，接受裁判，此有北市○○○○○道路
    交通事故肇事人自首情形紀錄表在卷可證（見上開偵卷第二
    ○頁），係對於未經發覺之罪自首而受裁判，爰依刑法第六
    十二條前段之規定，減輕其刑。爰審酌被告並無任何前案紀
    錄，有臺灣高等法院全國前案紀錄表可佐，素行尚佳，然其
    駕駛行為未遵守交通規則，造成告訴人受有傷害，兼衡告訴
    人所受傷害尚屬輕微，惟迄未賠償告訴人俾彌平己行滋生之
    損，事後復否認犯行，飾詞圖卸，態度不佳等一切情狀，量
    處如主文所示之刑，並諭知易科罰金之折算標準。
據上論斷，應依刑事訴訟法第二百九十九條第一項前段，刑法第
二百八十四條第一項前段、第四十一條第一項前段、第六十二條
前段，刑法施行法第一條之一第一項、第二項前段，判決如主文
。
本案經檢察官李宇銘到庭執行職務。
中    華    民    國   100    年    11    月    28    日
                  刑事第十四庭  法  官  林玉蕙
上正本證明與原本無異。
如不服本判決應於收受送達後10日內向本院提出上訴書狀，並應
敘述具體理由；其未敘述上訴理由者，應於上訴期間屆滿後20日
內向本院補提理由書（均須按他造當事人之人數附繕本）「切勿
逕送上級法院」。告訴人或被害人如對於本判決不服者，應具備
理由請求檢察官上訴，其上訴期間之計算係以檢察官收受判決正
本之日期為準。
                                書記官  陳怡君
中    華    民    國   100    年    11    月    28    日
附錄本案論罪科刑法條
中華民國刑法第284條
（過失傷害罪）
因過失傷害人者，處 6 月以下有期徒刑、拘役或 5 百元以下罰
金，致重傷者，處1年以下有期徒刑、拘役或5百元以下罰金。
從事業務之人，因業務上之過失傷害人者，處 1 年以下有期徒刑
、拘役或1 千元以下罰金，致重傷者，處 3 年以下有期徒刑、
拘役或2千元以下罰金。